【裁判字號】    90,上訴,1522
【裁判日期】    901211
【裁判案由】    偽造文書
【裁判全文】
臺灣高等法院臺中分院刑事判決                    九十年度上訴字第一五二二號
    上  訴  人  臺灣台中地方法院檢察署檢察官
    被      告  甲  ○
右上訴人因被告偽造文書案件，不服臺灣台中地方法院九十年度訴字第五七０號中華
民國九十年七月十七日第一審判決（起訴案號：臺灣台中地方法院檢察署九十年度偵
字第三五七０號），提起上訴，本院判決如左：
      主  文
原判決撤銷。
甲○行使偽造私文書，足以生損害於他人，處有期徒刑肆月，如易科罰金以參佰元折
算壹日。一德營造有限公司所立承諾書上連帶保證人欄之偽造「丙○○」署押沒收。
      事  實
一、甲○係一德營造有限公司（以下簡稱為一德公司）之總經理，亦為實際負責人，
    於民國（下同）八十七年七月間，以一德公司之名義與興威股份有限公司（以下
    簡稱為興威公司）訂立預拌混凝土買賣契約而向興威公司購買預拌混凝土，計自
    八十七年十二月起迄八十八年五月間止共積欠興威公司貨款新台幣（下同）九十
    四萬五千二百五十二元，一德公司僅給付二十萬元，尚欠七十四萬五千二百五十
    二元未給付，經興威公司要求清償，甲○於八十八年五月二十九日代表一德公司
    書立一份載明「一德公司積欠興威公司貨款共計七十四萬五千二百五十二元整，
    今同意由名園開發建設有限公司之工程款共計六十七萬七千一百十元範圍內，由
    貴公司收取以資抵償部分債務，特立此書為憑」等情之承諾書時，竟未經一德公
    司名義負責人丙○○之同意，擅自冒用丙○○之名義為連帶保證人，並盜用丙○
    ○平日置放在一德公司之私章蓋用於上，完成偽造後將該承諾書持以行使，交付
    予威興公司，足以生損害於丙○○及威興公司。
二、案經興威公司訴由台灣台中地方法院檢察署檢察官偵查起訴。
      理  由
一、訊據被告甲○坦承係一德公司之總經理，並為該公司之實際負責人及於前開時間
    書立上開承諾書時有以丙○○之名義為連帶保證人等事實不諱，惟矢口否認有行
    使偽造私文書之犯行，辯稱：丙○○之私章平日均放在公司，伊要以丙○○之名
    義為連帶保證人，事先有跟丙○○講好，並非偽造云云。查被告係一德公司之實
    際負責人，被害人丙○○係該公司之名義負責人，丙○○為使用之便而將其私章
    置放在公司，故可認為已概括授權被告使用，惟應僅限於被告代表一德公司與他
    人訂立契約或為其他法律行為時始得使用，如欲以丙○○之名義擔任連帶保證人
    ，因屬私人行為，並非代表公司之行為，仍非經丙○○本人之同意不得為之，否
    則即應負偽造私文書之罪責。次查證人丙○○結證稱：「被告甲○要我當連帶保
    證人之前，事先並未跟我講，在民事訴訟方面，我也否認知情」等語（見本院卷
    第六七頁）。證人鄭明堂亦結證稱：「我是代表興威公司與一德公司訂立預拌混
    凝土買賣契約，後來係因一德公司沒有完全給付，我找一德公司談，被告甲○就
    書立上開承諾書給我們公司，承諾書上之丙○○章係被告所蓋，當時丙○○並不
    在場」等語（見原審卷第一五頁）。第查被害人丙○○於本院八十九年度上易字
    第六六號清償貨款事件之民事訴訟中亦否認上開連帶保證人章係其所蓋或授權被
    告所蓋，因而經本院判決丙○○不負上開貨款之連帶保證責任確定在案，亦有上
    開案號之民事判決影本一份在卷可稽（見本院卷第四一頁至第四九頁）。矧查丙
    ○○僅係一德公司之名義負責人而已，並未參與公司之業務，此為被告所是認（
    見原審卷第四六頁），衡情應無擔負上開債務連帶保證人之理，足證被告上開所
    辯顯係飾卸之詞，不足採信。此外復有上開承諾書影本一份附卷可按（見一七八
    號偵查卷第二二頁）。又被告未經丙○○之同意擅自偽造上開丙○○名義之連帶
    保證人，自足生損害於丙○○及威興公司。另被告偽造後交付予威興公司，顯已
    達行使之階段。是罪證明確，被告之犯行堪以認定。
二、核被告所為係犯刑法第二百十六條、第二百十條之行使偽造私文書罪。其盜用印
    章及偽造署押均係偽造私文書之部分行為，偽造後持以行使已為行使之高度行為
    所吸收，均不另論罪。原審疏未詳查，遽為被告無罪之判決，自有違誤。檢察官
    上訴意旨執此指摘原判決不當，非無理由，應由本院將原判決予以撤銷改判。爰
    審酌被告犯罪之動機、目的、手段、所生危害及犯後態度等一切情狀，量處如主
    文第二項所示之刑，並諭知易科罰金之折算標準，以示懲儆。至被告以一德公司
    名義所立承諾書上連帶保證人欄之偽造「丙○○」署押，應依法宣告沒收。
三、又關於刑法第四十一條易科罰金之規定，業經總統於九十年一月十日公布修正為
    凡犯最重本刑為五年以下有期徒刑之罪，而受六月以下有期徒刑或拘役之宣告，
    因身體、教育、職業、家庭之關係或其他正當理由，執行顯有困難者，得以一元
    以上三元以下折算一日易科罰金，並自同年月十二日起生效，比較新舊法律，以
    修正後之規定對被告較為有利，自應適用修正後刑法第四十一條第一項前段之規
    定，併此敘明。
四、據上論結，應依刑事訴訟法第三百六十九條第一項前段、第三百六十四條、第二
    百九十九條第一項前段、刑法第二百十六條、第二百十條、四十一條第一項前段
    、第二百十九條、罰金罰鍰提高標準條例第二條，判決如主文。
本案經檢察官乙○○到庭執行職務。
中      華      民      國      九十       年    十二     月    十一    日
                                臺灣高等法院臺中分院刑事第八庭
                                      審判長法  官  羅  得  村
                                            法  官  陳  毓  秀
                                            法  官  劉  榮  服
右正本證明與原本無異。
如不服本判決應於收受送達後十日內向本院提出上訴書狀，其未敘述上訴之理由者並
得於提起上訴後十日內向本院補提理由書（均須按他造當事人之人數附繕本）。
                                            書記官  陳  俞  豪
中      華      民      國      九十       年    十二     月    十二    日
附錄論罪條文：
刑法第二百十條
偽造、變造私文書，足以生損害於公眾或他人者，處五年以下有期徒刑。
刑法第二百十六條
行使第二百十條至第二百十五條之文書者，依偽造、變造文書或登載不實事項或使登
載不實事項之規定處斷。
                                                                        Ｒ


司法院資訊處製作；財團法人民間司法改革基金會備份。
